【裁判字號】    98,司,258
【裁判日期】    981104
【裁判案由】    選派檢查人
【裁判全文】
臺灣士林地方法院民事裁定               98年度司字第258號
聲  請  人  乙○○
相  對  人  金門電器音響有限公司
法定代理人  甲○○
上列聲請人聲請選派檢查人事件，本院裁定如下：
    主  文
選派趙宗胤會計師（實美聯合會計師事務所，設臺北市○○路○
段二八五巷六十五弄三十二號三樓）為相對人公司之檢查人，檢
查相對人公司業務帳目及財產情形。
程序費用新臺幣壹仟元由相對人負擔。
    理  由
一、聲請意旨略以：聲請人於民國93年10月26日經相對人公司其
    他股東之同意，購買前股東邱隆興之出資額新臺幣（以下同
    ）450 萬元，占相對人公司資本總額百分之15，自得依法提
    出本件聲請。而聲請人自取得上開出資額後即任職於相對人
    公司之業務人員，相對人公司之決策事宜則均由唯一董事甲
    ○○執行，財務事項另由董事甲○○之妻掌控。聲請人任職
    期間因礙於同時具員工身分，無法行使股東監察權，且董事
    甲○○亦未將每年度公司財務表冊發送各股東進行實質審核
    ，遂至98年3 月底聲請人自相對人公司離職後，先後於98年
    6 月9 日及同月23日以存證信函向董事甲○○請求提出相對
    人公司相關表冊以供審認，惟均未獲相對人回應。又相對人
    公司雖召開股東會進行公司財務帳冊承認之程序，然依公司
    法相關規定，有限公司並無股東會制度之設計，相對人章程
    中亦無此規定，是相對人所召集之股東會並不合法，且相對
    人之其餘股東均為董事甲○○之親友，渠等無非希冀以股東
    會議形式，以多數決方式壓迫聲請人同意任何議案，該股東
    會之召開本係違法，聲請人無出席之義務，且聲請人亦因身
    體健康關係，以存證信函表明無法出席之意，自無因此可剝
    奪聲請人之股東監察權。是則為維護聲請人及股東權益，實
    有聲請選派檢查人檢查相對人公司之業務帳目及財產情形之
    必要，請裁定准予選派檢查人等語，並提出相對人公司章程
    、有限公司變更登記表、存證信函等影本為證。
二、相對人陳述意見略稱：聲請人為相對人公司之股東，並擔任
    業務經理一職，顯為執行業務之股東，且聲請人對於相對人
    之業務經營、通路經營、價格策略及財務帳務出入均有管理
    涉入，故其對相對人之財務狀況、表冊帳目等，均知之甚詳
    ，應無賦予監察權限之必要。另聲請人於98年6 月要求相對
    人提出表冊時，相對人即回函並告知將於98年6 月25日召開
    股東會提具各股東審核確認，然因聲請人不出席致無法讓全
    體股東對該表冊進行承認，僅得由出席股東先行確認，嗣後
    為使聲請人得確認相關表冊，以及對於變更組織等議題進行
    決議，再度發函聲請人請其參與股東臨時會並進行表冊確認
    ，惟聲請人均拒不出席，是相對人公司並無不提供表冊予各
    股東審核確認之情事。復聲請人於離職後隨即提出本件聲請
    ，顯係利用法院程序干擾公司決策及經營，實難認聲請人任
    職期間有何遭董事欺瞞可能而有適用公司法第245 條關於少
    數股東權益保護規定之必要。是聲請人聲請選派檢查人，顯
    無理由等語。
三、本院之判斷：
  (一)按繼續1 年以上，持有已發行股份總數3%以上之股東，得聲
    請法院選派檢查人，檢查公司業務帳目及財產情形，公司法
    第245 條第1 項定有明文。此項規定亦為有限公司所準用，
    同法第110 條第3 項亦有明定。是上開聲請選派檢查人之規
    定，除具備繼續1 年以上持有已發行股份總數3%之股東之要
    件外，別無其他資格之限制（最高法院86年度臺抗字第108
    號判決參照）。
  (二)查相對人公司資本總額為3,000 萬元，聲請人出資額450 萬
    元，占總出資額百分之15，確係繼續1 年以上，持有相對人
    公司資本總額百分之3 以上之股東等情，有聲請人所提出相
    對人公司變更登記表及章程影本在卷可憑，合於公司法第
    245 條第1 項之要件，堪認聲請人之聲請為有理由，應予准
    許。
  (三)相對人雖以前詞反對選派檢查人，惟關於有限公司之營業報
    告、財務報表等表冊，係由董事所造具，應分送股東請其承
    認。不執行業務之股東，亦得隨時向執行業務之股東質詢公
    司營業情形，查閱財產文件、帳簿、表冊，此觀諸公司法第
    110 條第1 項、第48條等規定可明。所謂不執行業務之股東
    ，係指非董事之股東而言（參經濟部88年10月21日經商字第
    88222850號函釋要旨）。為保障股東出資權益，使股東得以
    審核表冊，以行使承認權或提出異議，公司法第110 條第3
    項乃有準用第245 條之規定，賦予持有出資額一定比例之股
    東，得聲請法院選派檢查人之權限。倘合於該規定之要件外
    ，別無其他資格或條件之限制，對所得檢查公司業務帳目及
    財產之範圍，亦無限制之明文。相對人公司僅有唯一董事甲
    ○○，有公司變更登記表在卷可稽，則聲請人非相對人公司
    之董事，為不執行業務之股東，應無疑義，而相對人公司既
    拒絕交付簿冊文件，聲請人依前揭規定聲請選派檢查人，即
    非無據。從而，相對人抗辯自乏所據，並堪認聲請人所為選
    派檢查人之聲請為有理由，應予准許。
四、本院依職權函請臺北市會計師公會推薦適當之會計師供本院
    遴選為相對人之檢查人，經該會推薦趙宗胤會計師（會籍編
    號：2468，實美聯合會計師事務所執業會計師，事務所設臺
    北市○○路○ 段285 巷65弄32號3 樓，電話號碼：00-00000
    000 ，傳真號碼：00-00000000） ，有該會98年10月23日北
    市會字第0980568 號函在卷可稽，本院審酌趙宗胤為會計師
    ，對於公司業務、帳目及盈虧情形，應能本於專業知識予以
    檢查，當亦能適時維護、保障聲請人及其他股東之權益，認
    洵屬適當，爰依公司法第110 條第3 項準用同法第245 條第
    1 項之規定，選派趙宗胤會計師為檢查人，檢查相對人公司
    之業務帳目及財產情形。又相對人應依檢查人之要求提出相
    關帳簿、表冊供檢查，至於檢查人之報酬，則依非訟事件法
    第174 條前段規定，應由相對人負擔，附此敘明。
五、爰裁定如主文。
中    華    民    國    98    年    11    月    4     日
                  民事第二庭  法  官  周群翔
以上正本證明與原本無異。
如對本裁定抗告，應於裁定送達後10日內向本院提出抗告狀。
中    華    民    國    98    年    11    月    5     日
                              書記官  林玫熹


司法院資訊處製作；財團法人民間司法改革基金會備份。
